【裁判字號】    99,上訴,2084
【裁判日期】    990824
【裁判案由】    偽造文書等
【裁判全文】
臺灣高等法院刑事判決                99年度上訴字第2084號
上  訴  人  台灣士林地方法院檢察署檢察官
上  訴  人
即  被  告  甲○○
上列上訴人因被告偽造文書等案件，不服台灣士林地方法院九十
九年度審訴緝字第二號，中華民國九十九年四月二十日第一審判
決（起訴案號：台灣士林地方法院檢察署九十八年度偵字第四四
一七號），提起上訴，本院判決如下：
    主  文
上訴駁回。
    事  實
一、甲○○意圖為自己不法之所有，而基於偽造私文書、行使偽
    造私文書及詐欺取財之犯意，於民國九十七年十月九日，先
    在臺北縣某不詳之刻印店，利用某不知情之成年刻印店人員
    接續偽刻「林英俊」、「呂張和」、「李萬全」及「呂慶慈
    」之印章各一枚後，隨即在臺北縣土城工業區某不詳車號之
    自小客車內，製作內容為林英俊、呂張和、李萬全及呂慶慈
    等人同意將渠等所有之坐落臺北縣板橋市○○段0090、0088
    、0087、0091、0093號地號土地之合建事宜授權甲○○出面
    與建商協議之授權書一份，並在「授權人」欄位，接續以上
    揭偽造「林英俊」、「呂張和」、「李萬全」及「呂慶慈」
    之印章蓋用印文一次，而偽造完成用證明上開授權用意之私
    文書後，即將之出示予不知情之友人呂瑞彬，聲稱自己已得
    到上開土地合建事宜之授權，現欲就該事宜進行洽談，希望
    呂瑞彬能幫忙介紹願意借予其資金之人，旋於九十七年十月
    中旬某日，在呂瑞彬之陪同下，前往臺北市○○區○○路一
    段一九一號一樓「群鵬開發股份有限公司」與該公司董事乙
    ○○會面，期間甲○○並向乙○○佯稱：已取得某土地合建
    案地主代表之授權處理土地開發事宜云云，欲向乙○○借款
    ，於取信乙○○後，復於九十七年十月二十九日持該偽造之
    授權書，至上揭公司向乙○○表示已取得授權書，並將該授
    權書交付予乙○○而加以行使，且接續向乙○○詐稱其家族
    剛出售一筆土地，價金高達新臺幣（下同）二千萬元，於九
    十七年十一月七日即可收取並償還借款，欲向乙○○借款一
    百五十萬元云云，致乙○○誤信為真而陷於錯誤，遂交付予
    甲○○由程筱娟簽發、付款人為臺北富邦銀行文德分行、發
    票日均為九十七年十一月五日、支票號碼分別為ＷＤ000000
    0號、ＷＤ0000000號、票面金額分別為一百三十萬元、二十
    萬元，共計一百五十萬元之支票二張，並由甲○○簽發到期
    日為九十七年十一月十日、面額為一百五十萬元之本票乙紙
    供作上揭借款之擔保，足以生損害於林英俊、呂張和、李萬
    全、呂慶慈及乙○○等人。嗣乙○○於本票到期後未獲清償
    ，且經其追索無著，始知受騙。
二、案經乙○○訴由臺灣士林地方法院檢察署檢察官偵查起訴。
    理  由
壹、程序方面：
    按被告以外之人於審判外之言詞或書面陳述，除法律有規定
    者外，不得作為證據；又被告以外之人於審判外之陳述，雖
    不符合同法第一百五十九條之一至第一百五十九條之四之規
    定，但經當事人於審判程序同意作為證據，法院審酌該言詞
    陳述或書面陳述作成時之情況，認為適當者，亦得為證據。
    當事人、代理人或辯護人於法院調查證據時，知有第一百五
    十九條第一項不得為證據之情形，而未於言詞辯論終結前聲
    明異議者，視為有前項之同意，刑事訴訟法第一百五十九條
    第一項及第一百五十九條之五分別定有明文。本判決下列所
    引用之各該被告以外之人於審判外之陳述（包含書面陳述）
    ，雖屬傳聞證據，惟當事人於本院審判期日中表示同意作為
    證據方法而不予爭執，本院審酌上開證據資料製作時之情況
    ，尚無違法不當及證明力明顯過低之瑕疵，亦認為以之作為
    證據應屬適當。揆諸前開規定，爰依刑事訴訟法第一百五十
    九條之五規定，認前揭證據資料均有證據能力，先予敘明。
貳、實體方面：
一、上揭犯罪事實，業據上訴人即被告甲○○於原審及本院審理
    時均坦承不諱（詳原審卷第三五、三九頁，本院卷第三五頁
    反面、三六頁反面），核與告訴人乙○○於警詢時及偵查中
    指訴被告持上開授權書向其借款，並佯稱家族剛出售一筆土
    地價款二千萬元，於九十七年十一月七日即可收取償還借款
    ，致其陷於錯誤，借予被告一百五十萬元之被害情節相符（
    詳他字卷第二０至二五頁，偵字卷第第四三至四六頁），復
    經證人呂瑞彬於警詢、偵查中證稱：伊介紹被告認識乙○○
    ，被告向乙○○表示有得到地主授權談合建，之後被告向乙
    ○○借款一百五十萬元，並稱自己賣了一筆土地，到時就有
    錢可還等情（詳他字卷第二六至二八頁，偵字卷第四五至四
    六頁）、證人林英俊於偵查中證稱其未曾在系爭授權書上蓋
    章，亦未授權他人處理土地合建事宜等語（詳偵字卷第五五
    至五六頁）明確在卷。此外，並有蓋有前揭林英俊等人印文
    之授權書影本、土地所有權狀影本、建物所有權狀影本、建
    物登記第二類謄本影本、本票影本各乙紙及臺北富邦銀行文
    德分行支票影本二紙等件在卷可稽（見他字卷第七至一五頁
    ）。綜上各情，足認被告自白與事實相符，可以採信。本件
    事證明確，被告犯行堪予認定，自應依法論科。
二、核被告所為，係犯刑法第二百十六條行使第二百十條偽造私
    文書罪及同法第三百三十九條第一項詐欺取財罪。又被告於
    原審審理中供承其係自行盜刻上開印章後進而偽造授權書，
    再持該偽造授權書加以行使等語（詳原審卷第一五頁），此
    外，本院亦查無其他積極證據足以認定本案除被告外尚有其
    他共犯參與，公訴意旨誤認被告係與姓名年籍不詳之人共同
    基於偽造私文書及意圖為自己不法之所有之犯意聯絡，共同
    為上開犯行，尚有未洽，併此指明。被告利用不知情之刻印
    店人員偽刻上開印章及利用不知情之呂瑞彬為部分詐欺取財
    犯行，均應論以間接正犯。又被告偽造林英俊等人印章後進
    而持以偽造渠等印文之行為，均為偽造私文書之部分行為，
    而其偽造私文書後復持以行使，偽造之低度行為為行使之高
    度行為所吸收，均不另論罪。再被告雖先後向告訴人佯稱「
    已取得某土地合建案地主代表之授權處理土地開發事宜」及
    「家族剛出售一筆土地價款二千萬元，於九十七年十一月七
    日即可收取償還借款」，然其行為在時間及空間上具有密切
    之關連性，且無非係欲達同一詐欺目的之接續動作，應為接
    續犯而屬單純一罪。被告所犯上開二罪，犯意各別，行為互
    殊，罪名不同，應予分論併罰。
三、原審經詳細調查，以被告罪證明確，適用上揭規定，並審酌
    被告不思循正當管道獲取財物，卻以偽造授權書之方式向告
    訴人詐取財物，並考量被告犯後迄未能與告訴人達成和解並
    賠償損失之犯後態度，及其犯罪之動機、目的、手段、所詐
    取之金額，兼衡其智識程度及自陳尚有三歲幼子賴其扶養之
    生活狀況等一切情狀，分別就行使偽造私文罪部分，量處有
    期徒刑四月；詐欺取財罪部分，量處有期徒刑十月，並定應
    執行有期徒刑一年。併諭知被告偽造之授權書業經其行使而
    交付予告訴人，已非屬被告所有之物，雖不得宣告沒收，惟
    其上偽造之「林英俊」、「呂張和」、「李萬全」及「呂慶
    慈」印文各一枚（合計四枚），不問屬於犯人與否，均應依
    刑法第二百十九條規定於行使偽造私文書罪主文下諭知沒收
    。復說明被告偽造之「林英俊」、「呂張和」、「李萬全」
    及「呂慶慈」印章各一枚，並未扣案，且本案發生迄今已一
    年六月，復無證據證明其尚存在，堪認應已滅失，爰不予宣
    告沒收。核原審認事用法並無不合，量刑亦屬允當。被告上
    訴意旨略以：伊沒有要詐欺他人，只是過程中連累到他人云
    云，請求撤銷改判（見本院卷第三四頁反面）。惟被告於本
    院審理時稱：…李清煌這張授權書是我偽造的。…我拿給告
    訴人看的授權書是在土城工業區我自己車上寫的，…這四個
    人的章都是我自己在土城的刻印店叫人家刻的等語（見本院
    卷第三五頁反面、三六頁反面），準此，堪認被告辯稱伊無
    詐欺他人云云，屬卸責之詞，難以採信。是被告所言自無理
    由。公訴人以原審量刑過輕為由上訴，指摘原審判決不當，
    亦無理由，均應予駁回。
據上論斷，應依刑事訴訟法第三百六十八條，判決如主文。
本案經檢察官鄭富銘到庭執行職務。
中    華    民    國    99    年    8     月    24    日
                  刑事第十七庭  審判長法  官  王聰明
                                      法  官  陳世宗
                                      法  官  陳憲裕
以上正本證明與原本無異。
詐欺取財部分不得上訴。
其餘如不服本判決，應於收受送達後10日內向本院提出上訴書狀
，其未敘述上訴之理由者並得於提起上訴後10日內向本院補提理
由書（均須按他造當事人之人數附繕本）「切勿逕送上級法院」
。
                                      書記官  張玉如
中    華    民    國    99    年    8     月    24    日
附錄：本案論罪科刑法條全文
刑法第二百十六條：
（行使偽造變造或登載不實之文書罪）
行使第 210 條至第 215 條之文書者，依偽造、變造文書或登載
不實事項或使登載不實事項之規定處斷。
刑法第二百十條：
（偽造變造私文書罪）
偽造、變造私文書，足以生損害於公眾或他人者，處 5 年以下
有期徒刑。
刑法第三百三十九條第一項：
（普通詐欺罪）
意圖為自己或第三人不法之所有，以詐術使人將本人或第三人之
物交付者，處 5 年以下有期徒刑、拘役或科或併科 1 千元以下
罰金。

司法院資訊處製作；財團法人民間司法改革基金會備份。
